臺灣宜蘭地方法院行政訴訟判決
111年度交字第27號
原      告  趙辛皇  


被      告  交通部公路總局臺北區監理所

代  表  人  梁郭國  
上列當事人間交通裁決事件，原告不服被告民國111年4月1日北
監宜裁字第43-Q00000000號違反道路交通管理事件裁決書，提起
行政訴訟，本院判決如下：
    主  文
原告之訴駁回。
訴訟費用新臺幣參佰元由原告負擔。
    事實及理由
一、程序事項：本件係因原告不服被告民國111年4月1日北監宜
    裁字第43-Q00000000號違反道路交通管理事件裁決書（下稱
    原處分）裁處罰鍰新臺幣（下同）18萬元、吊銷駕駛執照，
    並應參加道路交通安全講習，提起行政訴訟，經核屬行政訴
    訟法第237條之1第1項第1款規定之交通裁決事件，爰依同法
    第237條之7規定，不經言詞辯論，逕為判決。
二、事實概要：緣原告於111年3月11日下午4時13分許，騎乘訴
    外人張美雲所有車牌號碼000-000號普通重型機車（下稱系
    爭機車）行經宜蘭縣○○鄉○○路○段00號前（下稱系爭路段）
    時，因有「拒絕接受酒精濃度測試之檢定」之違規事實（下
    稱系爭違規事實），為宜蘭縣政府警察局於111年3月11日填
    製宜警交字第Q00000000號舉發違反道路交通管理事件通知
    單當場舉發，記載應到案日期為111年4月10日前，並移送被
    告處理。原告於111年3月17日提出陳述意見，嗣經被告函請
    舉發機關協助查明事實後，認定原告有上開違規事實，爰依
    道路交通管理處罰條例第35條第4項第2款規定，以原處分裁
    處原告罰鍰18萬元、吊銷駕駛執照，並應參加道路交通安全
    講習。原告不服，遂提起本件行政訴訟。
三、原告起訴意旨略以：原告於前揭時地遭舉發員警攔停時，舉
    發員警態度不佳，未依正當程序實施酒測，原告僅表示「我
    想一下」，並未表示拒絕接受酒精濃度測試之檢定，詎舉發
    員警表示不測就是拒測，隨即開立系爭舉發通知單，於開立
    後始用酒精測試器檢測，且沒有酒精反應。舉發員警未依正
    常程序實施酒測，違反程序正義原則，原處分顯有錯誤。並
    聲明：原處分撤銷。
四、被告答辯略以：舉發員警於111年3月11日下午3時50分許，
    執勤行經系爭路段，見系爭機車駕駛人即原告臉色潮紅且行
    車搖晃，遂進行攔檢，發現原告身上散發酒氣。舉發員警提
    供原告杯水漱口，並要求配合使用酒精感測器檢測，檢測結
    果出現有酒精反應，原告坦承飲酒但不願配合酒測，經舉發
    員警依規定告知原告拒測相關罰則後，原告仍明確表示拒絕
    酒測，舉發員警依規定告發拒測，是原告確於前揭時地有「
    拒絕接受酒精濃度測試之檢定」之系爭違規事實，被告依道
    路交通管理處罰條例第35條第4項第2款，以原處分裁處原告
    罰鍰18萬元、吊銷駕駛執照，並應參加道路交通安全講習應
    無違誤。並聲明：原告之訴駁回。
五、本院之判斷：
㈠、按「汽機車駕駛人有拒絕接受酒精濃度測試檢定之情形者，
    處新臺幣十八萬元罰鍰，並當場移置保管該汽機車、吊銷其
    駕駛執照及施以道路交通安全講習」、「汽車駕駛人拒絕配
    合實施本條例第三十五條第一項第一款檢測者，應依下列規
    定處理：一、告知拒絕檢測之法律效果：㈠拒絕接受酒精濃
    度測試檢定者，處新臺幣十八萬元罰鍰，吊銷駕駛執照及吊
    扣該車輛牌照二年；肇事致人重傷或死亡者，並得沒入車輛
    。㈡於十年內第二次違反本條例第三十五條第四項規定者，
    處新臺幣三十六萬元罰鍰，第三次以上者按前次違反本項所
    處罰鍰金額加罰新臺幣十八萬元，吊銷駕駛執照，公路主管
    機關得公布姓名、照片及違法事實，並吊扣該車輛牌照二年
    ；肇事致人重傷或死亡者，並得沒入車輛。㈢租賃車業者已
    盡告知本條例第三十五條處罰規定之義務，汽車駕駛人仍有
    前二目情形者，依所處罰鍰加罰二分之一。二、依本條例第
    三十五條第四項或第五項製單舉發」，道路交通管理處罰條
    例第35條第4項第2款、違反道路交通管理事件統一裁罰基準
    及處理細則第19條之2第5項定有明文。　　
㈡、原告於前揭時地騎乘系爭機車行經系爭路段時，因有「拒絕
    接受酒精濃度測試之檢定」之系爭違規事實，為宜蘭縣政府
    警察局於111年3月11日填製系爭舉發通知單當場舉發，記載
    應到案日期為111年4月10日前，並移送被告處理。原告於11
    1年3月17日提出陳述意見，被告函請舉發機關協助查明事實
    後，認定原告有上開違規事實，依道路交通管理處罰條例第
    35條第4項第2款規定，以原處分裁處原告罰鍰18萬元、吊銷
    駕駛執照，並應參加道路交通安全講習等情，有系爭舉發通
    知單（本院卷第33頁）、酒精測定單（本院卷第35頁）、監
    理服務網申訴平台資料（本院卷第37至39頁）、原處分暨送
    達證書（本院卷第57至59頁）、駕駛人基本資料（本院卷第
    75頁）、採證影像光碟（本院卷第21頁）可參。
㈢、原告雖主張：原告並未表示拒絕接受酒精濃度測試之檢定，
    詎舉發員警表示不測就是拒測，隨即開立系爭舉發通知單，
    於開立後始用酒精測試器檢測，且無酒精反應。舉發員警未
    依正常程序實施酒測，違反程序正義原則等語。經本院勘驗
    舉發員警密錄器影像光碟結果，原告於員警攔檢後，向舉發
    員警稱呼「學長」、並自承「我專12期的」，對於員警再三
    要求酒測，則反覆陳述：「不要這樣啦」、「給一次機會，
    拜託」、「拜託給一次機會」、「不要這樣子啦，拜託」、
    「不要這樣子」等語，嗣員警要求原告漱口及杯裝水予原告
    時，原告仍一再陳述「拜託一下啦」、「拜託啦，好不好」
    「你可以去查，真的啦，我警專12期的啦」、「你給我一次
    機會，真的，我走路回去，拜託」等語，繼之員警告知原告
    如不配合酒測，即按「拒測」，並詢問原告是否配合做酒測
    ，以上對話重覆3次，原告仍稱「拜託」、「拜託一下」等
    語，重覆3次。嗣員警即對原告宣達拒測之法律效果（見本
    院卷第89至91頁）。依上開對話內容，堪認原告確有拒絕接
    受酒精濃度測試之檢定之事實。嗣後，原告於員警宣達拒測
    之法律效果後，雖再稱「我想一下」，並再次重覆前述「員
    警要求酒測、漱口，原告拜託員警」等情節，嗣後原告表示
    「等一下」，與員警對話數回後，飲畢瓶裝水，對酒精感測
    器（按：非呼氣酒精測試器或分析儀）吹氣，惟員警陳述原
    告以酒精感測器測得之氣體濃度僅40（未知測量單位），酒
    測值約0.1至0.2許，並陳述無法百分之百確定酒測之數值若
    干（見本院卷第91至97頁），則依上開情節，應認原告僅以
    酒精感測器測得概略之數值，並未完成酒測。嗣後原告仍一
    再稱「我想一下」、「我不敢拼」等語，重覆3次，員警告
    知時間已到，要求原告吹氣，並拿出酒精測定器，並詢問原
    告是否拒絕酒測，原告仍反覆以「我想一下」回應，重覆2
    次。員警再次宣達拒測效果，並詢問原告：「你要拒測嗎」
    ，原告點頭。員警稱：「你要說好啊」，原告答稱：「好」
    。員警詢問原告是否確定，原告以點頭及答稱「好啦」回應
    ，員警始按下酒精測定器上之灰色按鈕（見本院卷第98頁）
    ，以上全程約耗時十餘分鐘，有本院勘驗 筆錄可查（見本
    院卷第89至98頁）。堪認原告確係在員警給予充份考慮時間
    下，拒絕實施酒測，且員警確有對原告為拒測之法律效果之
    告知。期間原告雖有吹氣，然未以呼氣酒精測試器或分析儀
    完成酒精濃度測試檢定，不能認係已實施酒測。是原告上開
    主張，均與事實不符，難認可採。原告有系爭違規事實，應
    堪認定。
六、綜上所述，本件原告既有前揭「拒絕接受酒精濃度測試之檢
    定」之違規行為明確，被告援引道路交通管理處罰條例第35
    條第4項第2款規定，以原處分裁處原告罰鍰18萬元，吊銷駕
    駛執照，並應參加道路交通安全講習，核無違誤。原告訴請
    撤銷原處分，為無理由，應予駁回。
七、本件判決基礎已臻明確，兩造其餘之攻擊防禦方法及訴訟資
     料經本院斟酌後，核與判決結果不生影響，故無一一論述
    之 必要，併予敘明。
八、本件第一審裁判費為300元，應由原告負擔，爰確定第一審
    訴訟費用額為原告已繳費之起訴裁判費300元。
九、據上論結，本件原告之訴為無理由，依行政訴訟法第237條
    之7、第237條之8第1項、第98條第1項前段，判決如主文。
中　　華　　民　　國　　111 　年　　8 　　月　　26　　日
                  行政訴訟庭　法　官　謝佩玲
以上正本係照原本作成。
如不服本判決，應於判決送達後20日內，向本院提出上訴狀並表
明上訴理由（原判決所違背之法令及其具體內容或依訴訟資料可
認為原判決有違背法令之具體事實），其未載明上訴理由者，應
於提出上訴後20日內向本院補提理由書（上訴狀及上訴理由書均
須按他造人數附繕本，如未按期補提上訴理由書，則逕予駁回上
訴），並應繳納上訴裁判費新臺幣750元。
中　　華　　民　　國　　111 　年　　8 　　月　　26　　日
                              書記官　黃家麟